臺灣高雄地方法院民事判決　　　　　　 100年度訴字第1833號
原　　　告　潘依灶
被　　　告　吳文達
上列當事人間請求返還投資款事件，本院於中華民國101 年3 月
21日言詞辯論終結，判決如下：
      主      文
原告之訴及假執行之聲請均駁回。
訴訟費用由原告負擔。
      事實及理由
一、原告原起訴請求被告給付新台幣（下同）2,300,000 元，嗣
    於審理中減縮聲明為450,000 元，經核與依民事訴訟法第25
    5 條第1 項第3 款規定相符，自應准許。
二、原告主張：被告於民國87年1 月間，邀請原告與訴外人許瑞
    東、葉佛前一起投資，原告即依被告之指示，以被告之名義
    匯款1,000,000 元至所投資之儀和有限公司之台中區中小企
    業銀行鹿港分行帳戶，復於88年11月，原告又以其女潘雅欣
    之名義匯款現金1,300,000 元至被告之高雄區中小企業銀行
    民族分行帳戶。原告實際出資之款項為115 萬元，然被告嗣
    後表示投資未成，將投資款70萬元退還原告，惟尚有45萬元
    未為退還，為此提起本訴，並聲明：被告應給付原告45萬元
    ，及自本件起訴狀繕本送達之翌日起至清償日止，按年息百
    分之5 計算之利息；前項請求請宣告准許假執行。
三、被告則以：確有與原告及訴外人許瑞東、葉佛前合夥投資生
    意多次，並曾收受上開匯款100 萬元、130 萬元，惟因投資
    次數甚多，且時間久遠，相關金額早已結算完畢，大家均無
    意見，並曾依照投資之比例返還原告70、80萬，確切金額、
    投資內容已不記得，又兩造嗣後多次見面，原告亦未提及，
    顯見被告已無積欠原告投資款項等語置辯。並聲明：原告之
    訴駁回。
四、爭執與不爭執事項：
  (一)不爭執事項：
    1.兩造與訴外人許瑞東、葉佛前等人於87年1 月間，曾一起
      合夥出資投資多次，並將投資款向交由被告統籌操作。
    2.被告確有收受原告上開100 萬元、130 萬元作為投資用途
      之匯款。
  (二)爭執事項：
    1.原告與被告及訴外人許瑞東、葉佛前所參與之投資，其約
      定之投資內容與標的、各自比例及金額為何？被告是否未
      為投資而應退還投資款項？抑或被告已投資但虧損，且已
      結算完畢？
    2.原告主張被告尚有投資款45萬元未返還，有無理由？
五、本院得心證之理由：
  (一)按當事人就其提出之事實，應為真實及完全之陳述，民事訴
    訟法第195 條第1 項已有明文。又當事人主張有利於己之事
    實者，就其事實有舉證之責任，民事訴訟法第277 條前段亦
    有明文。準此，則主張法律關係存在之當事人，依法即應就
    該法律關係發生所須具備之特別要件，負舉證之責任，此亦
    有最高法院48年台上字第887 號判例意旨可參。本件原告主
    張系爭投資未成立，請求被告返還投資款項，依前揭說明，
    原告自應就該投資契約約定之具體內容、原告所出資比例、
    被告已返還之款項等原因事實先為具體主張，再進一步證明
    自己已符合上開要件，否則即難認其主張為有理由。
  (二)經查：原告曾交付被告投資款項予以投資之事實，固據其提
    出匯款單2 紙在卷足憑（見本院卷第8 頁），此亦為被告所
    不爭執，然兩造間之投資有多筆，也曾陸續結算分配，本件
    投資款究係投資何項目、已否結算等情，證人許瑞東於本院
    審理中證稱：88年11月間曾多次參加兩造間之投資，各次投
    資約定內容及投資比例已不記得，大家陸續有結算、拿錢，
    本件投資是何筆、已否結算及有無自被告取得返還款項等均
    不記得，只記得大家沒有不愉快等語（見本院卷第52至53頁
    ）；證人葉佛前則結證稱：每次投資都是把款項交給許瑞東
    ，每次金額不一定，也曾看過兩造、許瑞東討論投資盈虧的
    事情，但關於投資內容、盈虧及後續處理均不清楚，都是許
    瑞東跟我說的等語（見本院卷第55至56頁）外，復經本院多
    次闡明及曉諭原告應就所主張之原因事實為完足主張陳述及
    舉證（見本院卷第23頁、第58頁、第67頁），是原告主張系
    爭投資契約之具體內容及投資比例，及被告於收受投資款項
    後之後續處理等原因事實，至本件言詞辯論終結前，均未能
    為完足之陳述及主張，亦未能提出證據以實其說，是就系爭
    投資之內容及結果為何，究係被告未為投資或投資虧損，及
    被告是否曾返還投資款予原告，又是否尚餘款項未返還等原
    因事實，均無法特定、亦無從證明，而此無法證明之不利益
    ，自應歸於應負舉證責任之原告。從而，原告此部分之請求
    既無法證明，即屬無據，應予駁回。
六、綜上所述，原告雖曾匯款予被告參與投資，惟依原告之主張
    及舉證，尚無從特定兩造法律關係之原因事實，亦未能證明
    被告仍有投資款45萬元未為退還，原告之主張，自屬無據。
    從而，原告依解除契約回復原狀之法律關係，請求被告給付
    45萬元，為無理由，應予駁回。又本件原告之訴既經駁回，
    其假執行之聲請即失所附麗，應併予駁回。
七、本件事證已臻明確，兩造其餘主張及舉證，核與本件判決結
    果無影響，爰不再予斟酌，併此敘明。
八、訴訟費用負擔之依據：民事訴訟法第78條。
中    華    民    國   100    年    4     月    6   日
                  民事第六庭  法  官  呂明燕
以上正本係照原本作成。
如對本判決上訴，須於判決送達後20日內向本院提出上訴狀。如
委任律師提起上訴者，應一併繳納上訴審裁判費。
中    華    民    國   100    年    4     月    6     日
                              書記官  李柏親